【裁判字號】    98,抗,396
【裁判日期】    981223
【裁判案由】    聲請回復原狀
【裁判全文】
臺灣高等法院高雄分院刑事裁定           98年度抗字第396號
抗  告  人
即  被  告  甲○○
上列抗告人因聲請回復原狀案件，不服臺灣高雄地方法院中華民
國98年11月23日裁定（98年度聲字第217 號），提起抗告，本院
裁定如下：
    主  文
抗告駁回。
    理  由
一、按非因過失，遲誤上訴、抗告或聲請再審之期間，或聲請撤
    銷或變更審判長、受命推事、受託推事裁定或檢察官命令之
    期間者，於其原因消滅後5 日內，得聲請回復原狀，又回復
    原狀之聲請，由受聲請之法院與補行之訴訟行為合併裁判之
    ，刑事訴訟法第67條第1 項、第69條第1 項分別定有明文。
    又不守期限之原因，必限於不能歸責於當事人者，始得聲請
    回復原狀；聲請回復原狀，應以非因過失遲誤期間者為限；
    所謂非因過失，係指逾期之緣由非可歸責於當事人而言，若
    其不能遵守期間由於自誤，即不能謂非過失（最高法院18年
    抗字第148 號判例、87年度臺上字第1863號判決、21年抗字
    第169 號判例意旨參照）。聲請回復原狀，並補行上訴者，
    應就非因過失遲誤期間之原因及其消滅時期，於書狀內釋明
    之，刑事訴訟法第68條第2 項亦定有明文。
二、又送達於應受送達人之住、居所、事務所或營業所，不獲會
    晤應受送達人，亦無法準用民事訴訟法第137 條規定將文書
    付與有辨別事理能力之同居人或受僱人者，得將文書寄存送
    達地之自治或警察機關，並作送達通知書2 份，1 份黏貼於
    應受送達人住居所、事務所、營業所或其就業處所門首，另
    1 份置於該送達處所信箱或其他適當位置，以為送達，又寄
    存送達，自寄存之日起，經10日發生效力，刑事訴訟法第62
    條準用民事訴訟法第136 條至138 條規定甚明。再上訴期間
    為10日，自送達判決後起算，而應於法定期間內為訴訟行為
    之人，其住所、居所或事務所不在法院所在地者，計算該期
    間時，應扣除其在途之期間，亦為刑事訴訟法第349 條、第
    66條第1 項所明定。
三、本件原裁定以：(一)聲請人前因強盜案件，經該院於98年7 月
    28日以98年度訴字第810 號判決有期徒刑2 年8 月，於98年
    8 月5 日將判決正本送達至聲請人在高雄縣甲仙鄉關山村關
    西巷15號之住所，因未會晤聲請人，於同日寄存於聲請人戶
    籍所在地之里關派出所；而聲請人於回復原狀聲請狀內自承
    其於98年8 月17日收受上開判決書正本。而聲請人迄於98年
    9 月11日始提起上訴及聲請回復原狀，此經調取98年度訴字
    第810 號刑事卷宗核閱無誤，並有聲請人之刑事回復原狀聲
    請狀在卷可稽。(二)經依職權向中華郵政股份有限公司鳳山郵
    局及高雄縣政府函查結果，據覆稱：被告住所（高雄縣甲仙
    鄉關山村11鄰關西巷15號）對外聯絡之「贏橋」毀損，便道
    工程已對外發包，至今尚未修復；又因「贏橋」受溪水暴漲
    沖毀，該址及附近住戶之郵件，均無法送達所屬之集體受信
    箱，固有98年11月6 日鳳郵字第0980200281號函、98年11月
    12 日 府工土字第0980289528號函在卷可憑。(三)惟聲請人自
    宣判後至今，均未遷移戶籍，有高雄縣甲仙鄉戶政事務所98
    年11 月2日甲鄉戶字第098000 2294 號函在卷可佐。是上開
    判決正本於送達時，聲請人之戶籍既未遷徙，聲請人復未向
    判決法院就應受送達之處所另有陳明，從而判決正本向聲請
    人原住所地為送達，即屬有據。(四)聲請人業經遷往甲仙市區
    租住，並囑甲仙郵局之郵政投遞人員暫將其郵件改送新址，
    有上開中華郵政股份有限公司鳳山郵局函文附卷可憑。是聲
    請人業於風災過後遷往新址，郵件亦改往新址收送，可順利
    送達，並無聲請人所述有非因過失之風災，且原因尚未消滅
    以致收受或寄送郵件之情形。(五)上開判決正本，既依法寄存
    於聲請人戶籍所在地之派出所，應於寄存後10日，即於98
    年8 月15日生送達之效力。即便聲請人確因風災因素而致對
    外聯繫暫時中斷，然聲請人既已於98年8 月17日收受該刑事
    判決書，且嗣後並無其他延誤期間之情形發生，聲請人至遲
    應於判決發生送達效力後10日上訴期間加計4 日在途期間，
    即於98年8 月31日前提出上訴，而聲請人直至98年9 月11日
    始提出上訴狀，並提出本件聲請回復原狀，其上訴顯已逾期
    。綜上所述，聲請人業於98年8 月17日收受判決正本後，卻
    於98年9 月11日始提起上訴及聲請回復原狀，顯已逾越上訴
    期間，且聲請人收受判決書後至提起上訴前之期間內，又無
    其他非因過失而遲誤上訴期間之原因發生，是聲請人逾越上
    訴期間顯有可歸責己之事由，既不能謂非過失，揆諸首開說
    明，其聲請回復原狀，即屬無據，應予駁回。從而聲請人之
    上訴，已逾10日上訴期間，所為上訴不合法律上之程式，應
    併予駁回，而裁定駁回聲請人之上訴及回復原狀之聲請。經
    核與法並無不合。
四、抗告意旨雖以：其住家要往甲仙鄉街路程約15分鐘，其中多
    處道路坍方，由甲仙鄉街路往高雄方面橋樑中斷，無法自由
    出入通行，因杉林鄉火山部落山坡地坍方非常嚴重以致延誤
    上訴期間等語，提起本件抗告。惟如上所述，抗告人於風災
    過後將租處遷住甲仙市區租住，並囑鳳山郵局甲仙郵局投遞
    人員將其郵件改送新址（見原審聲字卷第18頁）。則抗告人
    既於風災後即遷入甲仙鄉市區，並無不能於法定期間為訴訟
    行為之法定事由，則遲誤上訴期間顯係可歸責於抗告人。又
    抗告人提起本件抗告後雖提出甲仙鄉龍鳳寺所出具之證明書
    及租期自98年9 月1 日，租賃處所係高雄縣甲仙鄉○○○○
    路190 號7 樓之9 之房屋租賃契約書為證，惟此均不能證明
    不可歸責於抗告人之事由，是本件抗告，並無理由，應予駁
    回。
三、據上論結，應依刑事訴訟法第412 條，裁定如主文。
中    華    民    國    98    年    12    月    23    日
                  刑事第四庭    審判長法  官  蕭權閔
                                      法  官  陳吉雄
                                      法  官  李嘉興
以上正本證明與原本無異。
如不服本裁定應於送達後5 日內向本院提出抗告狀。
中    華    民    國    98    年    12    月    23    日
                                      書記官  郭榮芳


司法院資訊處製作；財團法人民間司法改革基金會備份。
